---
title: "Test 1"
author: "Michal Moudr칳"
date: "4/6/2020"
output: html_document
---

```{r setup, include=FALSE}
knitr::opts_chunk$set(echo = TRUE)
```

## Obsah
- [Prvn칤 칰kol](#prvn칤-칰kol)
- [Druh칳 칰kol](#druh칳-칰kol)
- [T콏et칤 칰kol](#t콏et칤-칰kol)

## Prvn칤 칰kol
### Definice prom캩nn칳ch a funkc칤
```{r}
osoby <- data.frame(
  "osoba" = 1:30,
  "IQ" = c(94, 75, 93, 91, 88, 79, 88, 84, 92, 90, 97, 100, 82, 86, 110, 96, 90, 92, 92, 99, 96, 103, 97, 88, 93, 90, 85, 86, 96, 86))
rozptyl <- function(hodnoty) {
  return((sum((hodnoty-mean(hodnoty))^2))/(length(hodnoty)))
}
odchylka <- function(hodnoty) {
  return(sqrt((sum((hodnoty-mean(hodnoty))^2))/(length(hodnoty))))
}
var_koef <- function(hodnoty) {
  return((sqrt((sum((hodnoty-mean(hodnoty))^2))/(length(hodnoty))))/mean(hodnoty))
}
tabulkaOsob <- table(osoby$IQ)
tabulkaOsob <- as.data.frame(tabulkaOsob)
colnames(tabulkaOsob) = c("IQ", "Frekvence")
tabulkaOsob$Relativni_cetnost <- tabulkaOsob$Frekvence/sum(tabulkaOsob$Frekvence)
```
### a)
Identifikujte, o jakou statistickou prom캩nnou jde (kvantitativn칤 spojit치, kvantitativn칤 nespojit치, kvalitativn칤 nomin치ln칤, kvalitativn칤 ordin치ln칤).

`Odpov캩캞`: Jde o kvantitativn칤 nespojitou statistickou prom캩nnou.

### b)
S vyu쬴t칤m vhodn칠ho typu grafu vizualizujte hodnoty tohoto statistick칠ho znaku.
```{r}
plot(osoby)
```

### c)
Vypo캜칤tejte [aritmetick칳](#aritmetick칳-pr콢m캩r), [harmonick칳](#harmonick칳-pr콢m캩r) a [geometrick칳 pr콢m캩r](#geometrick칳-pr콢m캩r) IQ a uve캞te, kter칳 z nich se nejl칠pe hod칤 pro popis pr콢m캩rn칠 hodnoty tohoto ukazatele a pro캜.

#### Aritmetick칳 pr콢m캩r
```{r}
sum(osoby$IQ)/length(osoby$IQ)
```

#### Harmonick칳 pr콢m캩r
```{r}
length(osoby$IQ)/sum(1/osoby$IQ)
```

#### Geometrick칳 pr콢m캩r
```{r}
exp(mean(log(osoby$IQ)))
```



### d)
Vypo캜칤tejte dal코칤 charakteristiky polohy: [minimum](#minimum), [maximum](#maximum), [modus](#modus) (pokud existuje), [medi치n](#medi치n), [horn칤](#horn칤-kvartil) a [doln칤 kvartil](#doln칤-kvartil) a v코echny hodnoty slovn캩 interpretujte.

#### Minimum
```{r}
min(osoby$IQ)
```
`Slovn칤 interpretace`: Hodnota minima statistick칠ho znaku IQ je 75, co znamen치, 쬰 nejmen코칤 hodnota v dan칠m souboru je 75 IQ.

#### Maximum
```{r}
max(osoby$IQ)
```
`Slovn칤 interpretace`: Hodnota maxima statistick칠ho znaku IQ je 110, co znamen치, 쬰 nejv캩t코칤 hodnota v dan칠m souboru je 110 IQ.

#### Modus
```{r}
library(modeest)
mfv(osoby$IQ)
```
`Slovn칤 interpretace:` Modus je nej캜ast캩j코칤 hodnotou v datov칠m souboru, tedy v tomto p콏칤klad캩 se jedn치 o IQ s hodnotou 86, 88, 90, 92, 96.

#### Medi치n
```{r}
median(sort(osoby$IQ))
```
`Slovn칤 interpretace`: Hodnota medi치nu je 91.5, co znamen치, 쬰 50% hodnot ve statistick칠m souboru jsou men코칤 ne 91.5 IQ.

#### Horn칤 kvartil
```{r}
quantile(osoby$IQ, probs = 0.75)
```
`Slovn칤 interpretace`: Hodnota horn칤ho kvartilu je 96, co znamen치, 쬰 75% hodnot ve statistick칠m souboru je men코칤 ne 96 IQ.

#### Doln칤 kvartil
```{r}
quantile(osoby$IQ, probs = 0.25)
```
`Slovn칤 interpretace`: Hodnota doln칤ho kvartilu je 86.5, co znamen치, 쬰 25% hodnot ve statistick칠m souboru jsou men코칤 ne 86.5 IQ.

### e)
Vypo캜칤tejte m칤ry absolutn칤 variability: [varia캜n칤 rozp캩t칤](#varia캜n칤-rozp캩t칤), [kvartilov칠 rozp캩t칤](#kvartilov칠-rozp캩t칤), [rozptyl](#rozptyl) a [sm캩rodatnou odchylku](#sm캩rodatn치-odchylka) a v코echny hodnoty slovn캩 interpretujte.

#### Varia캜n칤 rozp캩t칤
```{r}
max(osoby$IQ) - min(osoby$IQ)
```
`Slovn칤 interpretace`: Hodnota varia캜n칤ho rozp캩t칤 je 35, co je hodnota, kter치 ur캜uje vzd치lenost mezi nejmen코칤 a nejv캩t코칤 hodnotou v datasetu, tedy v tomto p콏칤pad캩 mezi hodnotou 110 a 75.

#### Kvartilov칠 rozp캩t칤
```{r}

```
`Slovn칤 interpretace`: 

#### Rozptyl
```{r}
rozptyl(osoby$IQ)
```
`Slovn칤 interpretace`: Hodnota rozptylu je 49.52889 ...

#### Sm캩rodatn치 odchylka
```{r}
odchylka(osoby$IQ)
```
`Slovn칤 interpretace`: Hodnota sm캩rodatn칠 odchylky je 7.037676, co je hodnota, kter치 ...

### f)
Vypo캜칤tejte m칤ru relativn칤 variability: [varia캜n칤 koeficient](#varia캜n칤-koeficient) a danou hodnotu slovn캩 interpretujte.

#### Rozptyl z relativn칤 캜etnosti
```{r}
tabulkaCetnostiIQ <- as.data.frame(as.numeric(levels(tabulkaOsob$IQ)))
colnames(tabulkaCetnostiIQ) = c("IQ");
rozptyl_z_rel_cetnosti <- sum(((tabulkaCetnostiIQ$IQ - mean(tabulkaCetnostiIQ$IQ))^2)*tabulkaOsob$Relativni_cetnost)
rozptyl_z_rel_cetnosti
```

#### Varia캜n칤 koeficient
```{r}
sqrt(rozptyl_z_rel_cetnosti)/mean(osoby$IQ)
```
`Slovn칤 interpretace`: Varia캜n칤 koeficient se pou쮂셨치 pro porovn치n칤 variablity mezi dv캩mi datasety, tedy hodnota vyjad콏uje celkovou m칤ru variablity v souboru.

### g)
Odpov칤d치 podle V치s analyzovan치 prom캩nn치 IQ norm치ln칤mu rozd캩len칤? Uve캞te argumenty, kter칠 podporuj칤 Va코e rozhodnut칤.

`Odpov캩캞`: 

## Druh칳 칰kol
Jak치 je pravd캩podobnost, 쬰 z 9 kol losov치n칤 rulety obdr쮂셠e:

a) [6-kr치t 캜칤slo 캜erven칠 barvy](#a-1)
b) [8-kr치t lich칠 캜칤slo](#b-1)
c) [maxim치ln캩 4-kr치t 캜칤slo d캩liteln칠 4](#c-1)
d) [alespo켿 8-kr치t 캜칤slo v캩t코칤 ne 7](#d-1)

### a)
x = 6 ... ozna캜uje kolikr치t m치 padnout 캜erven치 barva

n (size) = 9 ... po캜et pokus콢

prob = po캜et 캜erven칳ch 캜칤sel / po캜tem v코ech 캜칤sel (v캜etn캩 nuly) = choose(18, 1) / choose(37, 1) = 18 / 37
```{r}
dbinom(x = 6, size = 9, prob = 18 / 37)
```

### b)
x = 8 ... ozna캜uje kolikr치t m치 padnout lich칠 캜칤slo

n (size) = 9 ... po캜et pokus콢

prob = po캜et lich칳ch 캜칤sel / po캜tem v코ech 캜칤sel (v캜etn캩 nuly) = choose(11, 1) / choose(37, 1) = 11 / 37
```{r}
dbinom(x = 8, size = 9, prob = 11 / 37)
```

### c)
q = 4 ... ozna캜uje kolikr치t maxim치ln캩 m치 padnout 캜칤slo d캩liteln칠 4

n (size) = 9 ... po캜et pokus콢

prob = po캜et 캜칤sel d캩liteln칳ch 4 / po캜tem v코ech 캜칤sel (v캜etn캩 nuly) = choose(9, 1) / choose(37, 1) = 9 / 37
```{r}
pbinom(q = 4, size = 9, prob = 9 / 37)
```

### d)
po캜et 캜칤sel v캩t코칤ch ne 7 = 29

q = 8 ... ozna캜uje kolikr치t m치 padnout 캜칤slo v캩t코칤 ne 7 (>=)

n (size) = 9 ... po캜et pokus콢

`V칳po캜et`: 1 - pravd캩podobnost, 쬰 alespo켿 padne 캜칤slo men코칤 ne 7 8-kr치t
```{r}
1 - pbinom(q = 7, size = 9, prob = 8 / 37)
```

## T콏et칤 칰kol
V칳sledek m캩콏en칤 proudu je n치hodn치 veli캜ina X s norm치ln칤m rozd캩len칤m se st콏edn칤 hodnotou 洧랞 = 10 mA a sm캩rodatnou odchylkou 洧랥 = 2 mA. Vypo캜칤tejte pravd캩podobnost, 쬰 p콏i n치hodn칠m m캩콏en칤 bude nam캩콏eno:

a) [m칠n캩 ne 14 mA](#a-2)
b) [v칤ce ne 6 mA](#b-2)
c) [v칤ce ne 6 mA a m칠n캩 ne 14 mA](#c-2)
d) [jakou hodnotu v mA p콏ekro캜칤 85 % m캩콏en칤](#d-2)


### a)

### b)

### c)

### d)
