---
title: "Test 1"
author: "Michal Moudrý"
date: "4/6/2020"
output: html_document
---

```{r setup, include=FALSE}
knitr::opts_chunk$set(echo = TRUE)
```

## Obsah
- [První úkol](#první-úkol)
- [Druhý úkol](#druhý-úkol)
- [Třetí úkol](#třetí-úkol)

## První úkol
### Definice proměnných a funkcí
```{r}
osoby <- data.frame(
  "osoba" = 1:30,
  "IQ" = c(94, 75, 93, 91, 88, 79, 88, 84, 92, 90, 97, 100, 82, 86, 110, 96, 90, 92, 92, 99, 96, 103, 97, 88, 93, 90, 85, 86, 96, 86))
rozptyl <- function(hodnoty) {
  return((sum((hodnoty-mean(hodnoty))^2))/(length(hodnoty)))
}
odchylka <- function(hodnoty) {
  return(sqrt((sum((hodnoty-mean(hodnoty))^2))/(length(hodnoty))))
}
var_koef <- function(hodnoty) {
  return((sqrt((sum((hodnoty-mean(hodnoty))^2))/(length(hodnoty))))/mean(hodnoty))
}
tabulkaOsob <- table(osoby$IQ)
tabulkaOsob <- as.data.frame(tabulkaOsob)
colnames(tabulkaOsob) = c("IQ", "Frekvence")
tabulkaOsob$Relativni_cetnost <- tabulkaOsob$Frekvence/sum(tabulkaOsob$Frekvence)
```
### a)
Identifikujte, o jakou statistickou proměnnou jde (kvantitativní spojitá, kvantitativní nespojitá, kvalitativní nominální, kvalitativní ordinální).

`Odpověď`: Jde o kvantitativní nespojitou statistickou proměnnou.

### b)
S využitím vhodného typu grafu vizualizujte hodnoty tohoto statistického znaku.
```{r}
plot(osoby)
```

### c)
Vypočítejte [aritmetický](#aritmetický-průměr), [harmonický](#harmonický-průměr) a [geometrický průměr](#geometrický-průměr) IQ a uveďte, který z nich se nejlépe hodí pro popis průměrné hodnoty tohoto ukazatele a proč.

#### Aritmetický průměr
```{r}
sum(osoby$IQ)/length(osoby$IQ)
```

#### Harmonický průměr
```{r}
length(osoby$IQ)/sum(1/osoby$IQ)
```

#### Geometrický průměr
```{r}
exp(mean(log(osoby$IQ)))
```



### d)
Vypočítejte další charakteristiky polohy: [minimum](#minimum), [maximum](#maximum), [modus](#modus) (pokud existuje), [medián](#medián), [horní](#horní-kvartil) a [dolní kvartil](#dolní-kvartil) a všechny hodnoty slovně interpretujte.

#### Minimum
```{r}
min(osoby$IQ)
```
`Slovní interpretace`: Hodnota minima statistického znaku IQ je 75, což znamená, že nejmenší hodnota v daném souboru je 75 IQ.

#### Maximum
```{r}
max(osoby$IQ)
```
`Slovní interpretace`: Hodnota maxima statistického znaku IQ je 110, což znamená, že největší hodnota v daném souboru je 110 IQ.

#### Modus
```{r}
library(modeest)
mfv(osoby$IQ)
```
`Slovní interpretace:` Modus je nejčastější hodnotou v datovém souboru, tedy v tomto příkladě se jedná o IQ s hodnotou 86, 88, 90, 92, 96.

#### Medián
```{r}
median(sort(osoby$IQ))
```
`Slovní interpretace`: Hodnota mediánu je 91.5, což znamená, že 50% hodnot ve statistickém souboru jsou menší než 91.5 IQ.

#### Horní kvartil
```{r}
quantile(osoby$IQ, probs = 0.75)
```
`Slovní interpretace`: Hodnota horního kvartilu je 96, což znamená, že 75% hodnot ve statistickém souboru je menší než 96 IQ.

#### Dolní kvartil
```{r}
quantile(osoby$IQ, probs = 0.25)
```
`Slovní interpretace`: Hodnota dolního kvartilu je 86.5, což znamená, že 25% hodnot ve statistickém souboru jsou menší než 86.5 IQ.

### e)
Vypočítejte míry absolutní variability: [variační rozpětí](#variační-rozpětí), [kvartilové rozpětí](#kvartilové-rozpětí), [rozptyl](#rozptyl) a [směrodatnou odchylku](#směrodatná-odchylka) a všechny hodnoty slovně interpretujte.

#### Variační rozpětí
```{r}
max(osoby$IQ) - min(osoby$IQ)
```
`Slovní interpretace`: Hodnota variačního rozpětí je 35, což je hodnota, která určuje vzdálenost mezi nejmenší a největší hodnotou v datasetu, tedy v tomto případě mezi hodnotou 110 a 75.

#### Kvartilové rozpětí
```{r}

```
`Slovní interpretace`: 

#### Rozptyl
```{r}
rozptyl(osoby$IQ)
```
`Slovní interpretace`: Hodnota rozptylu je 49.52889 ...

#### Směrodatná odchylka
```{r}
odchylka(osoby$IQ)
```
`Slovní interpretace`: Hodnota směrodatné odchylky je 7.037676, což je hodnota, která ...

### f)
Vypočítejte míru relativní variability: [variační koeficient](#variační-koeficient) a danou hodnotu slovně interpretujte.

#### Rozptyl z relativní četnosti
```{r}
tabulkaCetnostiIQ <- as.data.frame(as.numeric(levels(tabulkaOsob$IQ)))
colnames(tabulkaCetnostiIQ) = c("IQ");
rozptyl_z_rel_cetnosti <- sum(((tabulkaCetnostiIQ$IQ - mean(tabulkaCetnostiIQ$IQ))^2)*tabulkaOsob$Relativni_cetnost)
rozptyl_z_rel_cetnosti
```

#### Variační koeficient
```{r}
sqrt(rozptyl_z_rel_cetnosti)/mean(osoby$IQ)
```
`Slovní interpretace`: Variační koeficient se používá pro porovnání variablity mezi dvěmi datasety, tedy hodnota vyjadřuje celkovou míru variablity v souboru.

### g)
Odpovídá podle Vás analyzovaná proměnná IQ normálnímu rozdělení? Uveďte argumenty, které podporují Vaše rozhodnutí.

`Odpověď`: 

## Druhý úkol

