---
title: "Test 2"
author: "Michal Moudrý"
date: "5/4/2020"
output: html_document
---

```{r setup, include=FALSE}
knitr::opts_chunk$set(echo = TRUE)
```

## Obsah
- [První příklad](#první-příklad)
- [Druhý příklad](#druhý-příklad)
- [Třetí příklad](#třetí-příklad)

## První příklad
Obchodní společnost sledovala výkonnost svých pokladních ve 4 různých pobočkách (A, B, C, D). Na 10% hladině významnosti ověřte, zda se významně odlišuje průměrný počet obsloužených zákazníků za hodinu u jednotlivých pokladen v různých pobočkách. Pokud ano, určete koeﬁcient, který vyjadřuje míru této závislosti.

pobočka.A 51 36 34 57 54 67 66

pobočka.B 52 52 54 47 48 47 51

pobočka.C 42 59 21 72 74 88 66

pobočka.D 61 63 62 70 61 67 63



## Druhý příklad
U 19 pracovníků byla zjištěna výše jejich platu (Kč) a délka praxe (měsíce). Vstupní údaje jsou uspořádany v tabulce níže:

a) Pomocí regresní přímky vyjádřete závislost výše platu na délce praxe.

b) Pomocí testu ověřte, zda se jedná o vhodný model.

c) Pomocí vhodných testů ověřte významnost všech parametrů modelu.

d) Zhodnoťte kvalitu regresního modelu pomocí vhodného koeficientu a jeho hodnotu interpretujte.

e) Interpretujte věcně hodnotu vypočteného regresního koeficientu b_1.

f) Odhadněte střední hodnotu výše platu pro pracovníka s délkou praxe 72

### Definice proměnných
```{r}
pracovnici_data <- data.frame(
  plat = c(12475.40, 12086.24, 15081.52, 19619.64, 16994.36, 14589.36, 16493.48, 12544.12, 13949.08, 10610.84, 18142.40, 14774.16, 10154.92, 11348.00, 16246.84, 18058.12, 19503.32, 17058.60, 12990.72),
  delka_praxe = c(135, 56, 13, 91, 59, 84, 37, 53, 77, 71, 110, 4, 48, 75, 96, 78, 58, 40, 118)
)

fit_pracovnici <- lm (
  formula = pracovnici_data$plat ~ pracovnici_data$delka_praxe,
  data = pracovnici_data
)
summary_fit_pracovnici <- summary(fit_pracovnici)

b0 <- summary_fit_pracovnici$coefficients[1]
b1 <- summary_fit_pracovnici$coefficients[2]
```

### a) Závislost výše platu na délce praxe

Grafické znázornění regresní přímky:
```{r}
scatter.smooth(pracovnici_data$delka_praxe, pracovnici_data$plat)
```


```{r}

```

### d) Kvalita regresního modelu
Kvalita regresního modelu se dá určit podle koeficientu determinace.
```{r}
summary_fit_pracovnici$r.squared
```
`Odpověď`: V tomto případě hodnota koeficientu determinace je 1.817667e-05, tedy daný model je špatný, tedy špatně vysvětluje variabilitu v souboru.

### e) Interpretujte věcně hodnotu vypočteného regresního koeficientu b_1.
```{r}
b1
```
`Odpověď`: Koeficient B1 má hodnotu -0.3717925, tedy pokud se délka praxe pracovníka sníží/zvýší o 1, tak plat sníží/zvýší o -0.3717925 Kč.

### f) Odhadněte střední hodnotu výše platu pro pracovníka s délkou praxe 72
Pro odhad střední hodnoty stačí dosadit do vzorce pro regresní přímku, tedy Y = b0 + b1 * x, kdy x je v tomto případě 72.

Y = 14905.56 + (-0.3717925) * 72
```{r}
b0 + (b1 * 72)
```
`Odpověď`: Odhadnutá střední hodnota výše platu je 14878.79 Kč.

## Třetí příklad
Jedna velká potravinářská firma, získala oznámení od dotační komise, že ji v rámci dotačního programu na podporu malých podnikatelů byla udělena dotace. Výše dotace ještě nebyla stanovena. Firma předpokládá, že výše dotace bude asi 60819429 Kč. Firma si udělala průzkum u 7 svých konkurentů. Nezávislý odborník předpokládá, že výše dotace bude nižší než předpoklad firmy. Ověřte na hladině významnosti 0.1 %, zda má pravdu spíš firma nebo nezávislý odborník (předpokládejte, že výše dotace má normální rozdělení).


